臺灣高等法院民事裁定
109年度抗字第1017號

抗  告  人  姜玉卿  

上列抗告人因與相對人葉梅虹等間訂立不動產買賣契約書面等事
件，對於中華民國109年6月29日臺灣桃園地方法院109年度訴字
第1388號裁定，關於核定訴訟標的價額部分，提起抗告，本院裁
定如下：
    主  文
抗告駁回。
抗告訴訟費用由抗告人負擔。
    理  由
抗告人於原法院起訴請求相對人依購買斡旋書（下稱系爭購買
  斡旋書）之約定，就坐落桃園市大園區青山段325、325-1、32
  5-2、325-3、325-4、326地號土地權利範圍全部，及同段348
  地號土地權利範圍800,000分之89,655（以下分稱系爭青山段3
  25、325-1、325-2、325-3、325-4、326、348地號，合稱系爭
  土地），以每坪新臺幣（下同）58萬元與抗告人簽訂不動產買
  賣契約。原法院核定本件訴訟標的價額為287,059,400元，並
  命抗告人補繳裁判費。抗告人就核定本件訴訟標的價額部分不
  服，乃抗告前來。
按訴訟標的之價額，由法院核定；核定訴訟標的之價額，以起訴時之交易價額為準，無交易價額者，以原告就訴訟標的所有之利益為準；法院因核定訴訟標的之價額，得依職權調查證據，民事訴訟法第77條之1第1項、第2項、第3項分別定有明文。而同法第77條之1第2項規定所謂「交易價額」，係指客觀之市場交易價格；所謂「原告就訴訟標的所有之利益」，係指原告就該訴訟標的勝訴所能取得之客觀利益而言。又訴訟標的之價額不能核定者，以第466 條所定不得上訴第三審之最高利益額數加十分之一定之，同法第77條之12亦有明定。是依同法第77條之1第3項規定，法院因核定訴訟標的之價額，既得依職權調查證據，則同法第77條之12規定所謂「訴訟標的之價額不能核定」，自係指法院依其職權之調查，客觀上仍無從依上開規定計算核定其訴訟標的之價額而言（最高法院109年度台抗字第988號裁定意旨參照）。抗告人雖主張：兩造係依系爭購買斡旋書成立預約，伊請求相對人訂立本約，並非訴請履行本約，伊所得受之客觀上利益，僅有本約之簽訂，自與履行本約所得受之利益不同，而屬民事訴訟法第77條之12規定訴訟標的之價額不能核定之情形，本件訴訟標的之價額應依該規定以165萬元計算等語。惟查：
㈠抗告人於原法院起訴請求相對人依兩造所簽訂系爭購買斡旋書
  之約定，與抗告人簽訂不動產買賣契約，並聲明求為：相對人
  應就系爭青山段325、325-1、325-2、325-3、325-4、326地號
  土地權利範圍全部，及同段348地號土地權利範圍800,000分之
  89,655，以每坪58萬元與抗告人簽訂不動產買賣契約等情，有
  民事起訴狀、系爭購買斡旋書等件附卷可稽（見原法院卷第3
  至11頁），足見如抗告人勝訴，即可以其主張之價金每坪58萬
  元之條件請求相對人出售系爭土地。本院參酌土地法第34條之
  1第4項所定之優先承買權，係指他共有人於共有人出賣共有土
  地時，對於該共有人有請求以同樣條件訂立買賣契約之權（最
  高法院85年度台上字第1304號判決意旨參照），若因此涉訟，
  依司法院院字第525號、第624號解釋，應按訟爭標的物價額計
  算裁判費之意旨，認本件訴訟標的之價額，依首揭說明，自應
  以抗告人主張其對相對人得請求以系爭購買斡旋書約定條件簽
  訂不動產買賣契約之權利所有之利益核定之。而抗告人請求與
  相對人簽訂不動產買賣契約之權利所可獲得之利益，既為其取
  得依該買賣契約之條件向相對人請求移轉系爭土地之所有權，
  本件訴訟標的價額自應以抗告人請求簽約買受系爭土地所應給
  付之買賣價金為計算基準。故原裁定據此核定此項訴訟標的之
  價額，核無不合。
㈡又抗告人提起本件訴訟，係主張依系爭購買斡旋書約定，兩造
  就買賣標的（即系爭土地）及價金（即每坪58萬元）已意思表
  示一致，買賣契約已成立生效（見原法院卷第5、7頁），果爾
  ，系爭土地所有權既屬財產權，並無依職權調查而不能核定其
  交易價額或起訴所得受利益數額之情事，自不得遽認抗告人僅
  請求與相對人簽訂不動產買賣契約，未涉系爭土地所有權得喪
  變更，無從以買受系爭土地所應給付之買賣價金作為本件訴訟
  標的之價額。是抗告意旨徒以：伊係請求相對人訂立本約，並
  非訴請履行本約，伊所得受之客觀上利益，屬民事訴訟法第77
  條之12規定訴訟標的之價額不能核定之情形，本件訴訟標的之
  價額應依該規定以165萬元計算云云，並非可採。
㈢再觀諸兩造於系爭購買斡旋書約定之買賣條件（見原法院卷第1
  1頁），抗告人係以每坪單價58萬元向相對人購買系爭青山段3
  25、325-1、325-2、325-3、325-4、326地號土地權利範圍全
  部，及同段348地號土地權利範圍800,000分之89,655；而依卷
  附系爭土地登記謄本所示（見原法院卷第17至45頁），抗告人
  向相對人購買之系爭青山段325、325-1、325-2、325-3、325-
  4、326地號土地面積分別為210、210、210、210、209.97、32
  2.67平方公尺，同段348地號土地面積為263.50平方公尺（計
  算式：2351.26×89,655÷800,000＝263.50）（小數點第二位以
  下四捨五入，下同），合計為1636.14平方公尺（計算式：210
  ＋210＋210＋210＋209.97＋322.67＋263.50＝1636.14），即494.93
  坪【計算式：1636.14（平方公尺）×0.3025＝494.93（坪）】
  。據此計算，抗告人請求相對人簽訂不動產買賣契约之訴訟標
  的價額為287,059,400元【計算式：580,000元×494.93（坪）＝
  287,059,400元】。從而，原裁定據此核定本件訴訟標的價額
  為287,059,400元，於法並無不合。
綜上所述，抗告人執上開理由指摘原裁定關於訴訟標的價額之
  核定不當，聲明廢棄，為無理由，應予駁回。　
據上論結，本件抗告為無理由。依民事訴訟法第495條之1第1項
  、第449條第1項、第95條、第78條，裁定如主文。
中　　華　　民　　國　　109 　年　　9 　　月　　30　　日
              民事第二庭   
                  審判長法  官  陳容正
                        法  官  劉素如
                        法  官  李昆曄
正本係照原本作成。
本裁定除以適用法規顯有錯誤為理由外，不得再抗告。如提起再
抗告，應於收受送達後10日內委任律師為代理人向本院提出再抗
告狀。並繳納再抗告費新臺幣１千元。
中　　華　　民　　國　　109 　年　　10　　月　　5 　　日

                        書記官  李華倫